【裁判字號】    99,中簡上,585
【裁判日期】    990728
【裁判案由】    詐欺
【裁判全文】
臺灣臺中地方法院刑事判決           99年度中簡上字第585號
上  訴  人
即  被  告    乙○○
上列上訴人即被告因詐欺案件，不服本院臺中簡易庭99年度中簡
字第925號，中華民國98年3月22日第一審簡易判決（聲請簡易判
決處刑案號：臺灣臺中地方法院檢察署99年度偵字第2955號），
提起上訴，本院管轄第二審之合議庭判決如下：
    主  文
上訴駁回。
    事  實
一、乙○○明知個人在金融機構帳戶之存摺及提款卡係供帳戶名
    義人自己使用之重要理財工具，關係個人財產、信用之表徵
    ，且可預見存摺、提款卡及其密碼資料如交予他人使用，而
    未加以闡明正當合法用途，極易被利用為與財產有關之犯罪
    工具，竟仍不顧他人可能遭受財產上損害之危險，而基於縱
    若其所提供之金融機構帳戶資料被利用作為詐欺取財之用，
    亦不違背其本意之幫助犯意，於民國98年11月21日下午2時
    許，在臺中市○區○○街與文心路口之便利商店前，將其申
    設之第一商業銀行豐原分行（下稱第一銀行豐原分行）帳號
    00000000000號帳戶及華南商業銀行豐原分行（下稱華南銀
    行豐原分行）帳號000000000000號帳戶提款卡及密碼，交與
    真實姓名年籍不詳之成年男子。嗣該成年男子所屬詐欺集團
    之成員基於意圖為自己不法之所有聯絡，(一)、於98年11月22
    日18時許，撥打電話向丙○○佯稱，因其先前在奇摩網站購
    物之付款方式誤設為分期付款，需至自動櫃員機重新設定云
    云，致丙○○不疑有他，而陷於錯誤，遂依該詐欺集團成員
    之指示，於同日18時34分許迄23日0時50分許之間，至臺南
    縣永康市○○○路109號之第一商業銀行永康分行自動櫃員
    機進行操作，接續將新臺幣（下同）9萬1000元、2000元、7
    000元、8萬3000元、8000元、1000元匯至乙○○之前揭第一
    商業銀行豐原分行帳戶內，隨即遭不詳人士提領一空；(二)、
    於98年11月22日15時6分許，上網與甲○○聊天，佯稱係網
    路援交對象，告知甲○○為確認身分，需至銀行自動櫃員機
    進行操作云云，致甲○○不疑有他，而陷於錯誤，遂依該詐
    騙集團成員之指示，於22日18時20分許至18時25分許之間，
    至臺北縣板橋市○○路致理商專旁之7-11便利商店內之自動
    櫃員機進行操作，匯款7000元、2000元、6萬9000元、1000
    元至乙○○之前揭華南商業銀行豐原分行帳戶內，隨即遭不
    詳人士提領一空。嗣因丙○○、甲○○發覺有異，報警處理
    後而查悉上情。
二、案經臺中縣警察局豐原分局報告臺灣臺中地方法院檢察署檢
    察官偵查後，聲請為簡易判決處刑。
    理  由
一、按現行刑事訴訟法為保障被告之反對詰問權，排除具有虛偽
    危險性之傳聞證據，以求實體真實之發見，於該法第159條
    第1項明定被告以外之人於審判外之言詞或書面陳述，除法
    律有規定者外，不得作為證據。又被告以外之人於審判外之
    陳述，雖不符前四條之規定（即刑事訴訟法第159條之1至同
    條之4），而經當事人於審判程序同意作為證據，法院審酌
    該言詞陳述或書面陳述作成時之情況，認為適當者，亦得為
    證據；當事人、代理人或辯護人於法院調查證據時，知有第
    159條第1項不得為證據之情形，而未於言詞辯論終結前聲明
    異議者，視為有前項之同意，刑事訴訟法第159條之5定有明
    文。以下本院所引之證人於審判外之言詞或書面陳述，雖屬
    傳聞證據，然公訴人及被告人並未就卷內證據資料之證據能
    力有所爭執，同意以之作為證據（見本院卷第72頁），且經
    本院審酌後，認無不適當之情形，應認本案調查之卷內證據
    均有證據能力，合先敘明。
二、訊據被告乙○○固坦承有於上揭時、地，將前開第一銀行豐
    原分行及華南銀行豐原分行之提款卡及密碼，交付予真實姓
    名、年籍不詳之成年男子使用之事實，惟矢口否認有何幫助
    詐欺犯行，並辯稱：伊是看求職便利通廣告應徵司機工作，
    對方要伊提供2家金融帳戶，做為該公司匯入客戶性交易款
    項之用，伊因急著工作，所以才將帳戶資料交付，伊不知道
    會被拿去當人頭帳戶詐騙他人，伊並沒有幫助詐欺之犯意云
    云。惟查：
(一)、上開第一銀行豐原分行及華南銀行豐原分行帳戶為被告乙○○所申設，被告並於前揭時、地，將該等帳戶之提款卡及密
    碼交付予真實姓名年籍均不詳之成年男子，嗣本案被害人丙○○、甲○○因遭詐騙集團成員施以詐術，分別將前揭款項
    匯入被告所有之第一銀行豐原分行及華南銀行豐原分行帳戶
    內，隨即為詐欺集團成員提領一空之事實，為被告供承在卷
    ，並有被害人丙○○、甲○○於警詢時指訴綦詳，並有第一
    銀行豐原分行98年12月16日一豐原字第00366號函檢送被告
    乙○○帳戶開戶基本資料及存款明細分類帳、華南銀行豐原
    分行98年12月21日[98]華豐存字第098522號函檢送被告乙○○帳戶開戶基本資料及存款往來明細表暨對帳單、第一銀行
    自動櫃員機交易明細表6張、華南銀行自動櫃員機交易明細
    表4張、受理刑事案件報案三聯單、受理詐騙帳戶通報警示
    簡便格式表、受理各類案件紀錄表、內政部警政署反詐騙諮
    詢專線紀錄表等在卷可憑，是被告上開第一銀行豐原分行及
    華南銀行豐原分行帳戶確為詐欺集團成員作為實施對本案被
    害人丙○○、甲○○詐欺取財犯行乙節，應可認定。
(二)、按刑法上之故意，分直接故意（確定故意）與間接故意（不
    確定故意），「行為人對於構成犯罪之事實，明知並有意使
    其發生者」為直接故意，「行為人對於構成犯罪之事實，預
    其發生而其發生並不違背其本意者」為間接故意。又按今日
    一般人至銀行或郵局開設帳戶並非難事，如非供犯罪之非法
    使用，衡情自無置自己名義帳戶不用，而取得他人帳戶使用
    之必要。又衡諸金融存款帳戶事關存戶個人財產權益之保障
    ，除非本人或與本人親密關係者，難認有何理由可自由流通
    使用該存摺，而一般人均有妥為保管防阻他人任意使用之認
    識，縱因特殊情況偶有交他人使用之需，亦必然深入瞭解用
    途再行提供以使用，方符常情；且存摺、提款卡等有關個人
    財產、身分之物品，其本身並無任何交易之價值，且倘若淪
    落不明人士手中，更極易被利用為與財產犯罪有關之犯罪工
    具；是無正當理由，將帳戶提供他人使用，客觀上足可預見
    其目的，係欲以該金融帳戶供作犯罪出入之帳戶或其他不法
    目的，否則應無隱匿自己名義帳戶而購買他人金融帳戶使用
    之必要。且邇來利用電話或報紙刊登廣告詐欺取財之犯罪類
    型層出不窮，該等犯罪多數均係利用人頭帳戶作為出入帳戶
    ，並經媒體廣為披載，此應為一般人本於一般認知能力所易
    於意會者，凡對社會動態尚非全然不予關注者均能知曉。
(三)、被告雖否認幫助詐欺犯行，並辯稱：伊是看求職便利通廣告
    上有應徵司機之工作，伊依廣告上之聯絡電話與對方聯絡後
    ，對方說如果要被告錄取，必須提供帳戶資料提供公司作為
    匯入客戶款項之用，伊才將上開帳戶資料交給對方，伊沒有
    幫助詐欺取財之故意云云。惟查，被告雖提出其0000000000
    、0000000000號行動電話通話明細，而其中被告持用之0000
    000000號行動電話，於98年11月21日14時43分23秒許，確有
    與求職便利通廣告上所刊登之0000000000號聯繫，然此僅足
    證明被告確係因見上開廣告後，與對方聯繫後而交付第一銀
    行豐原分行及華南銀行豐原分行提款卡及密碼之事實，然被
    告有無幫助詐欺犯行，仍應進一步探究被告於交付上開帳戶
    資料時，有無幫助詐欺之不確定故意為是。而查，被告於行
    為時，已為43歲之成年人，已有相當之社會工作及生活經驗
    ，其並非年幼無知或與社會隔絕而無常識之人，對於現今犯
    罪集團經常誘使一般民眾提供金融機構帳戶等資料，做為詐
    騙等犯罪之不法用途使用一節應有所悉。而以一般人或公司
    申辦帳戶使用並無困難，尚無非得使用被告帳戶以存放交易
    所得之必要，況且，如公司有須存放營業所得之需要，又不
    欲使用自己帳戶，也當會使用其值得信任之至親好友帳戶為
    是，縱被告被錄取為司機，其與公司間相互間之信賴基礎亦
    相當薄弱，一般公司豈有貿然承擔被告取得客戶款項後，可
    能擅自辦理掛失補發新摺並侵吞帳戶內款項風險，被告對於
    對方要求必須提供帳戶作為公司客戶匯入交易所得款項始予
    以錄取時，應即可查覺有異，再者，倘若係為匯入客戶交易
    之款項之用，亦僅須一金融帳戶為已足，當無提供二金融帳
    戶資料之必要，則由被告前揭交付提款卡及密碼之情形以觀
    ，已與一般求職之常情顯不相符，亦已偏離一般合理之社會
    情狀，被告主觀上對於對方要求其交付上開2家金融機關帳
    戶資料乙情，應有相當之存疑。而被告於其提出之刑事上訴
    狀中亦供稱：「（我）心裡想趕快找到工作，不要拖累小孩
    ，又想提款卡裡又沒錢，就算被騙了，也只不過戶頭裡的幾
    佰元及提款卡而已‧‧‧在98年10月23日‧‧‧下午2點多
    趕緊停卡，拿存款簿至豐原刷簿子，看有沒人（有之誤繕）
    人被騙」等語（見本院卷第6、7頁），顯見，被告主觀上對
    於對方向其索求帳戶之動機及目的確已產生懷疑，且可預見
    對方取得其提款卡及密碼有可能向他人詐騙匯款，才會在98
    年11月23日「趕緊到豐原刷簿子，看有沒有人被騙」，而被
    告縱使於主觀上有此預見及懷疑，而仍將上開帳戶金融卡及
    密碼交付予真實姓名不詳之男子，顯見被告對於該名男子於
    取得該等帳戶資料後，自行或轉交他人持以實施犯罪，作為
    詐騙被害人匯款之用，已有預見，而仍交付並容任他人使用
    ，自具有幫助他人詐欺取財之不確定故意甚明。至於被告事
    後於98年11月23日雖分別以電話向第一銀行豐原分行、華南
    銀行豐原分行掛失，此舉僅係其交付帳戶資料後之事後補救
    措施，仍無解於其於交付上開帳戶資料時，係基於幫助詐欺
    之不確定故意而為，是其事後所為對帳戶提款卡掛失之事實
    ，尚不足以為被告有利認定。
(四)、查前開真實姓名、年籍均不詳之成年男子所屬詐欺集團成員
    ，基於意圖為自己不法所有之犯意聯絡，撥打電話予被害人
    丙○○、甲○○，而以上述之方式行騙，並致使被害人陷於
    錯誤，因而交付本人之財物，該名不詳男子所屬詐欺集團成
    員所為，應係犯刑法第339條第1項之詐欺取財罪。而被告提
    供前揭第一銀行豐原分行及華南銀行豐原分行帳戶提款卡及
    密碼資料予該不詳男子所屬詐欺集團成員，以為詐欺取財所
    用，係基於幫助他人詐欺取財之不確定故意，且所為屬詐欺
    取財罪構成要件以外之行為，核其所為，係犯刑法第30條第
    1項、第339條第1項之幫助詐欺取財罪。被告幫助前揭不詳
    成年男子所屬詐欺集團成員實行詐欺取財之犯罪行為，為幫
    助犯，應依刑法第30條第2項之規定減輕其刑。被告以一交
    付行為，提供第一銀行豐原分行及華南銀行豐原分行帳戶提
    款卡及密碼予詐欺集團成員，同時詐騙被害人丙○○、甲○○，均為想像競合犯，應依刑法第55條之規定，從一重論以
    幫助詐欺取財罪。
三、原簡易判決因認被告乙○○罪行事證明確，適用刑法第30條
    第1項前段、第2項、第339條第1項、第55條（贅載前段）、
    第41條第1項前段、刑法施行法第1條之1第1項、第2項前段
    之規定，對被告量處有期徒刑3月，並諭知易科罰金之折算
    標準，其認事用法並無違誤，量刑亦稱妥適。被告上訴意旨
    ，猶執前詞，辯稱其無沒有幫助詐欺取財之犯意云云，並不
    足採，本件上訴為無理由，應予駁回。
據上論斷，應依刑事訴訟法第455條之1第1項、第3項、第368條
，判決如主文。
本案經檢察官黃勝裕到庭執行職務。
中    華    民    國    99    年    7     月    28    日
                  刑事第三庭  審判長法  官  周瑞芬
                                    法  官  楊曉惠
                                    法  官  李慧瑜
以上正本證明與原本無異。
不得上訴。
                                    書記官  張雅慧
中    華    民    國    99    年    7    月         日

司法院資訊處製作；財團法人民間司法改革基金會備份。
